【裁判字號】    98,訴緝,23
【裁判日期】    980831
【裁判案由】    違反毒品危害防制條例
【裁判全文】
臺灣臺南地方法院刑事判決              98年度訴緝字第23號
公  訴  人  臺灣臺南地方法院檢察署檢察官
被      告  甲○○
指定辯護人  蔡進欽律師
上列被告等因違反毒品危害防制條例案件，經檢察官提起公訴（
96年度偵字第16209號、97年度偵字第2772、6468號），本院判
決如下：
    主  文
甲○○共同販賣第一級毒品，處有期徒刑捌年，扣案之第一級毒
品海洛因拾玖包內所含第一級毒品海洛因（合計淨重伍點柒肆公
克）沒收銷燬之；販賣第一級毒品所得新臺幣柒仟伍佰元沒收之
，如全部或一部不能沒收時，以其財產抵償之；扣案之第一級毒
品海洛因外包裝袋拾玖個（總重肆點壹伍公克）、帳冊、電話簿
各壹本、小錢包壹個、行動電話壹支（門號0000000000、序號00
0000000000000 ）均沒收之。又共同販賣第二級毒品，處有期徒
刑貳年，扣案第二級毒品甲基安非他命壹包內所含第二級毒品甲
基安非他命淨重拾陸點捌壹公克（驗餘淨重拾伍點柒公克）
、第二級毒品甲基安非他命肆包（合計含袋重壹點壹公克）內所
含之第二級毒品甲基安非他命均沒收銷燬之；販賣第二級毒品所
得新臺幣貳仟伍佰元沒收之，如全部或一部不能沒收時，以其財
產抵償之；扣案之第二級毒品甲基安非他命外包裝袋伍個、峰牌
香菸盒壹個、帳冊、電話簿各壹本、小錢包壹個、行動電話壹支
（門號0000000000、序號000000000000000 ）均沒收之。應執行
有期徒刑玖年，扣案之第一級毒品海洛因拾玖包內所含第一級毒
品海洛因（合計淨重伍點柒肆公克）、第二級毒品甲基安非他命
壹包內所含第二級毒品甲基安非他命淨重拾陸點捌壹公克（驗
餘淨重拾伍點柒公克）、第二級毒品甲基安非他命肆包（合計
含袋重壹點壹公克）內所含之第二級毒品甲基安非他命均沒收銷
燬之；販賣毒品所得新臺幣壹萬元沒收之，如全部或一部不能沒
收時，以其財產抵償之；扣案之第一級毒品海洛因外包裝袋拾玖
個（總重肆點壹伍公克）、第二級毒品甲基安非他命外包裝袋伍
個、峰牌香菸盒壹個、帳冊、電話簿各壹本、小錢包壹個、行動
電話壹支（門號0000000000、序號000000000000000 ）均沒收之
。
    事  實
一、甲○○與吳聖和（另經本院判處應執行有期徒刑拾陸年確定
    ）原為男女朋友關係。二人基於販賣第一級毒品海洛因（以
    下簡稱海洛因）、第二級毒品甲基安非他命（以下簡稱甲基
    安非他命）之犯意，由吳聖和先向郭文泰（綽號「泰仔」）
    、鄭文義（綽號「義兄」）等人購入海洛因、甲基安非他命
    後，再以吳聖和向友人借得之0000000000號行動電話及甲○
    ○所有之0000000000號行動電話為聯絡工具，於如附表所示
    之時間、地點，分別販賣海洛因、安非他命予如附表所示之
    人。
二、嗣於96年11月1 日19時20分許，吳聖和甫向鄭文義購得甲基
    安非他命返回台南市即在台南市○○街9 巷29號前為警查獲
    ，並扣得甲基安非他命1包淨重36.81公克（驗餘淨重35.7公
    克；包裝塑膠袋1.25公克）；另經警於同日19時25分許，在
    台南市○○街9巷29號5樓之4 吳聖和與甲○○住處查獲甲○
    ○，並扣得海洛因19包（合計淨重5.74公克）、甲基安非他
    命4 包（含袋分別重0.2公克、0.3公克、0.3公克0.3公克）
    ，及吳聖和所有，供販賣毒品所用之峰牌香菸盒1 個、帳冊
    、電話簿各1本、小錢包1個；甲○○所有，供販賣毒品所用
    之行動電話（門號0000000000、序號000000000000000）1支
    。
四、案經臺南市警察局移請臺灣臺南地方法院檢察署檢察官偵查
    起訴。
    理  由
一、程序部分
（一）按被告之自白非出於強暴、脅迫、利誘、詐欺、疲勞訊問
      、違法羈押或其他不正之方法，且與事實相符者，得為證
      據。刑事訴訟法第156條第1項定有明文。查本件被告於本
      院行準備程序及審理程序時，對於公訴檢察官提出被告於
      警詢時及偵查中之筆錄證據能力均不爭執，亦未抗辯其自
      白非出於任意性，復查無明顯事證足認檢察官及警察機關
      於製作該等筆錄時，有對被告施以法律所禁止之不正方法
      等情事，應認被告之自白均具有任意性，而具有證據能力
      。
（二）次按被告以外之人於審判外之言詞或書面陳述，除法律有
      規定者外，不得作為證據。被告以外之人於審判外之陳述
      ，雖不符前四條之規定，而經當事人於審判程序同意作為
      證據，法院審酌該言詞陳述或書面陳述作成時之情況，認
      為適當者，亦得為證據。當事人、代理人或辯護人於法院
      調查證據時，知有第159條第1項不得為證據之情形，而未
      於言詞辯論終結前聲明異議者，視為有前項之同意。刑事
      訴訟法第159條第1項、第159條之5分別定有明文。經查，
      證人郭永龍、陳榮貴、邱文瓏於警詢時之言詞陳述，均係
      被告以外之人於審判外所為之言詞陳述，核其性質屬傳聞
      證據，依刑事訴訟法第159條第1項規定，本不具證據能力
      。惟查，被告及辯護人於準備程序中對於前開證據之證據
      能力均不爭執，亦未於言詞辯論終結前聲明異議，本院審
      酌渠等陳述時之客觀情狀，既無受違法詢問或影響證人陳
      述任意性等不適當之情況發生，其證述內容又與本件事實
      有相當之關聯性，復查無其他情節重大或使證人陳述可信
      度明顯過低之情事，依據前述刑事訴訟法第159 條之5規
      定，前開證人於警詢時所為之言詞陳述自亦有證據能力。
（三）末查，扣案前開證物，均非依憑人之記憶再加以轉述而得
      ，是以上開各物證均非供述證據，殊無傳聞證據排除法則
      之適用，復無證據證明係公務員違背法定程序或經偽造、
      變造所取得，而上開物證又與本件事實具有相當之關聯性
      ，應認均有證據能力。
二、上開事實，業據被告甲○○坦承不諱，核與證人郭永龍（96
    年度偵字第16209號偵查卷（以下簡稱偵(一)卷）第264頁、97
    度偵字第2772號偵查卷（以下簡稱偵(二)卷）第27頁）、陳榮
    貴（警卷第30、114頁）、邱文瓏（警卷第141頁、偵(一)卷第
    278頁）所述情節相符，並有通訊監察譯文（警卷第239、
    259、244、297頁、300、301 頁）、法務部調查局97年3 月
    10日調科壹字第09723013740 號濫用藥物實驗鑑定書（偵(二)
    卷第31頁）、內政部警政署刑事警察局96年11月28日刑鑑字
    第0960173940號鑑定書（警卷第177頁）各1件附卷可稽；且
    有海洛因19包（合計淨重5.74公克）、甲基安非他命1 包淨
    重36. 81公克（驗餘淨重35.7公克）、甲基安非他命4 包（
    合計含袋重1.1公克）、峰牌香菸盒1 個、帳冊、電話簿各1
    本、小錢包1 個、甲○○所有，供販賣毒品所用之行動電話
    （門號0000000000、序號000000000000000）1支扣案可資佐
    證。被告甲○○自白應與事實相符而可採信。本案事證明確
    ，被告前開犯行均堪認定，應予依法論科。
三、法規之制定與法規之修正，如有特定生效日之必要者，依中
    央法規標準法第14條或第20條第2 項準用第14條之規定，應
    分別特定其施行日期。法規制定或前次修正基於特殊因素所
    特定之施行日期，並不適用於日後修正或再次修正之條文。
    又法律之制定或修正，若未明定施行日期者，中央法規標準
    法雖未規定應自何時生效，然法律既經制定或修正並經總統
    公布，自應依一般原則，自公布日起算至第3 日發生效力。
    92年7月9日修正公布之毒品危害防制條例第36條規定：「本
    條例自公布後6 個月施行」，其立法理由謂：「(一)依修正草
    案第2條第3項規定，法務部需會同衛生署成立審議委員會每
    3個月定期檢討調整毒品之分級及品項，而本次新增第4級毒
    品，有需要在新法施行前先經該審議會檢討後再調整公布，
    爰預留6 個月緩衝期，以利處理。(二)依本條例新修正之規定
    ，有必要再訂定相關子法及修正相關法規，以配合本條例之
    施行，故亦有需要預留適當緩衝期，以利訂頒相關子法及相
    關法規之配合修正」，故該條規定，顯係因應該次修正之需
    ，始預留適當之緩衝期，故其後修正條文之施行日期尚難援
    引此一規定而為標準，若未明定施行日期者，自應依一般原
    則，自公布日起算至第3日發生效力。查總統於98年5月20日
    以華總一義字第09800125141號令公布毒品危害防制條例第4
    、11、11之1 、17、20、25條之修正條文，依上開說明，修
    正條文應自公布日起第3日即98年5月22日發生效力。
        再者，比較適用最有利於行為人之法律，應就罪刑有關
    之共犯、未遂犯、連續犯、牽連犯、結合犯，以及累犯加重
    、自首減輕，暨其他法定加減原因、加減例等一切情形，綜
    其全部之結果，而為比較，再適用有利於行為人之法律處斷
    ，且應就罪刑有關之一切情形，比較其全部之結果，而為整
    體之適用，不能割裂而分別適用有利之條文，業經最高法院
    迭以98台上字第2076、3208、3365號判決一再闡示在案。經
    查：
    毒品危害防制條例第4條第1項原規定「製造、運輸、販賣
      第一級毒品者，處死刑或無期徒刑；處無期徒刑者，得併
      科新臺幣1千萬元以下罰金」；同條第2項原規定「製造、
      運輸、販賣第二級毒品者，處無期徒刑或7 年以上有期徒
      刑，得併科新臺幣7 百萬元以下罰金。」，本案被告行為
      後，上開規定業經修正為「製造、運輸、販賣第一級毒品
      者，處死刑或無期徒刑；處無期徒刑者，得併科新臺幣2
      千萬元以下罰金」、「製造、運輸、販賣第二級毒品者，
      處無期徒刑或7年以上有期徒刑，得併科新臺幣1千萬元以
      下罰金。」，並於98年5 月22日生效，經比較上開新舊法
      之規定，犯罪構成要件並未變動，僅新法之罰金數額提高
      ，因認舊法較有利於被告。
    修正前毒品危害防制條例第17條原規定「犯第4條第1項至
      第4項、第5條第1項至第4項前段、第6條第1項至第4 項、
      第7條第1項至第4項、第8條第1項至第4項、第10條或第11
      條第1項、第2項之罪，供出毒品來源，因而破獲者，得減
      輕其刑」，嗣經修正為「（第1項）犯第4條至第8條、第1
      0 條或第11條之罪，供出毒品來源，因而查獲其他正犯或
      共犯者，減輕或免除其刑；（第2 項）犯第4條至第8條之
      罪於偵查及審判中均自白者，減輕其刑」。經比較新舊法
      之規定，修正後新增之第2 項規定明顯有利被告，則被告
      如犯毒品危害防制條例第4條至第8條之罪，於偵查及審判
      中均自白者，應適用新法之規定減輕其刑對其較為有利。
    本件被告所犯販賣第一、二級毒品等二罪，因於偵查及審
      判中均已自白，而有修正後毒品危害防制條例第17 條第2
      項減刑規定之適用，則綜合全部罪刑之結果為比較後，上
      述經被告自白之二罪應整體適用修正後之毒品危害防制條
      例，對被告較為有利。
        核被告所為，係犯修正後毒品危害防制條例第4條第1項
    之販賣第一級毒品罪及同條第2 項之販賣第二級毒品罪。被
    告販賣前後之持有第一、二級毒品之低度行為，應為販賣之
    高度行為所吸收，不另論罪。又被告先後多次販賣海洛因、
    甲基安非他命之行為，顯係以反覆為一定行為，為其業務（
    營業）之犯罪定型，在刑法評價上各個行為之獨立性薄弱，
    難以強行割裂，應係數個同種販賣毒品舉動之反覆施行，應
    包括予以評價為一集合犯，各論以一罪。被告先後販賣海洛
    因、甲基安非他命行為，與吳聖和有犯意聯絡、行為分擔，
    應論以共同正犯。被告所犯販賣海洛因、安非他命二罪，犯
    意各別、構成要件不同，應分論併罰。
        又被告於偵查及審判中均自白犯罪，均應依修正後毒品
    危害防制條例第17條第2 項規定減輕其刑。另按刑法第59條
    規定，犯罪之情狀可憫恕者，得酌量減輕其刑，同法第57條
    規定，科刑時應審酌一切情狀，為科刑重輕之標準，於裁判
    上酌減其刑時，應就犯罪一切情狀（包括刑法第57條所列舉
    之10款事項），予以全盤考量，審酌其犯罪有無可憫恕之事
    由，以為判斷。故適用第59條酌量減輕其刑時，並不排除第
    57條所列舉10款事由之審酌，惟其程度應達於確可憫恕，始
    可予以酌減（最高法院70年度第6 次刑事庭會議決議參照）
    。本件被告雖有上開販毒之行為，然販賣對象、次數尚非甚
    多，且僅係因其為共犯吳聖和之女友而代為接聽電話或遞送
    交易之毒品，其犯罪情節尚非重大，如不論其情節輕重，遽
    處以販賣第一級毒品罪之法定本刑死刑或無期徒刑及量處販
    賣第二級毒品罪之法定最低刑期有期徒刑7 年，誠屬情輕法
    重，過於嚴苛，堪認其犯罪情狀尚堪憫恕，爰依刑法第59條
    之規定，就其所犯上開二罪均酌減其刑（並依法遞減其刑）
    。
        爰審酌被告有毒品前科犯行，不知悔改，竟為本件販賣
    毒品犯行，明知甲基安非他命、海洛因對人體之危害，為圖
    私利竟共同販賣海洛因、甲基安非他命予他人施用，足以使
    購買施用者導致精神障礙、性格異常，甚至造成生命危險之
    生理成癮性及心理依賴性，戕害國民身心健康，及其犯罪所
    得尚非甚多，犯後尚能坦承犯行等一切犯罪情狀，分別量處
    如主文所示之刑，並定其應執行刑示懲。
四、扣案之海洛因19包（合計淨重5.74公克）內所含之海洛因及
    甲基安非他命1包淨重36.81公克（驗餘淨重35.7公克）、甲
    基安非他命4包（合計含袋重1.1公克）內所含之甲基安非他
    命應依毒品危害防制條例第18條第1 項前段之規定沒收並銷
    燬之。包裝上開海洛因之外包裝袋19個、甲基安非他命之包
    裝袋共5 個，係共同被告吳聖和所有供包裝上開毒品以防潮
    溼或裸露俾供犯販賣毒品罪所用之物；小錢包1 個，共同被
    告吳聖和雖供稱用途已忘記了，惟依卷附查獲現場照片（偵
    (一)卷第86、87頁）所示，該小錢包內裝有前開已分裝之甲基
    安非他命、海洛因等毒品，且各包毒品上均標示有阿拉伯數
    字，被告甲○○於警詢中供稱前開物品係共同被告吳聖和所
    有（警卷第40頁）該阿拉伯數字即代表毒品價格「5」是500
    元、「1」是1000元、「2.5」是2500元，是共同被告吳聖和
    分裝後寫的，她如將毒品拿出去賣，就要收被告吳聖和定的
    價錢回來交給共同被告吳聖和（警卷第47頁）。亦即，前開
    扣案之小錢包1 個亦係共同被告吳聖和所有，供藏置販賣用
    之毒品所用之物；峰牌香菸盒1 個係共同被告吳聖和向上游
    購買甲基安非他命時，供藏置供販賣用之甲基安非他命所用
    之物、電話簿各1 本載有購毒者之電話，係供販賣毒品所用
    之物，均據共同被告吳聖和於本院供明在卷；另扣案之帳冊
    1本，其內容載有邱文瓏（「龍」、0000000000 ）、陳榮貴
    （「志」、0000000000）等本案購買毒品者毒品交易記帳情
    形，亦係共同被告吳聖和所有，供販賣毒品所用之物；被告
    甲○○持用行動電話1支（門號0000000000、序號000000000
    000000），業據被告於警詢中供稱係其所有（警卷第40頁）
    ，且依卷附監聽譯文，該門號電話確有供聯絡毒品交易之用
    ，均應依毒品危害防制條例第19條第1項之規定沒收之。
        至於扣案之現金2800元，共同被告吳聖和供稱是從其口
    袋中取出，與販毒無關。且本案共同被告吳聖和係甫購妥安
    非他命回家時即為警查獲，並無證據足資認定前開2800元係
    販毒所得；在查獲被告甲○○時所扣得之現金1000元，被告
    甲○○雖供稱係其所有，然並無證據足資認定係販毒所得；
    行動電話1支（門號0000000000、序號000000000000000），
    共同被告吳聖和於本院供稱係向友人所借，且亦無證據足認
    係共同被告吳聖和所有之物；藍色鐵盒1 個內裝有分裝勺及
    注射針筒，共同被告吳聖和於本院供稱係為便於其拿取毒品
    施用；郭興銘持用行動電話1支（門號0000000000、序號000
    000000000000）亦無證據足資認定與本案起訴部分之販毒有
    關；玻璃安非他命吸食器1 個顯與販賣毒品無關；海洛因擠
    壓器1 組，共同被告吳聖和於本院供稱並非毒品擠壓器，沒
    什麼用途，且亦無證據足資認定與本案起訴部分之販毒有關
    。爰均不為沒收之諭知。
        被告共同販賣海洛因及安非他命分別併計其所得各為
    7500元、2500元應依毒品危害防制條例第19條第1 項之規定
    ，分別予以宣告沒收，如全部或一部不能沒收時，以其財產
    抵償之。
五、據上論斷，應依刑事訴訟法第299條第1項前段，修正後毒品
    危害防制條例第4條第1項、第2項、第17條第2項、毒品危害
    防制條例第18條第1項前段、第19條第1項，刑法第2條第1項
    前段、第11條前段、第28條、第51條第5 款、第59條，判決
    如主文。
本案經檢察官黃信勇到庭執行職務。
中    華    民    國    98    年    8     月    31    日
                  刑事第三庭  審判長法  官  鄭文祺
                                    法  官  陳振謙
                                    法  官  陳欽賢
以上正本證明與原本無異。
如不服本判決，應於收受本判決後10日內，向本院提出上訴書狀
，並應敘述具體理由。其未敘述上訴理由者，應於上訴期間屆滿
後20日內向本院補提理由書狀（均須按他造當事人之人數附繕本
）「切勿逕送上級法院」。
                                    書記官  張宜柔
中    華    民    國    98    年    8     月    31    日
附錄所犯法條：
毒品危害防制條例第4條第1項、第2項
製造、運輸、販賣第一級毒品者，處死刑或無期徒刑；處無期徒
刑者，得併科新臺幣1千萬元以下罰金。
製造、運輸、販賣第二級毒品者，處無期徒刑或7年以上有期徒
刑，得併科新臺幣7百萬元以下罰金。
附表：
┌──┬────┬──────┬───────────┐
│編號│販賣對象│  販賣時間  │販賣地點及毒品種類    │
├──┼────┼──────┼───────────┤
│1   │郭永龍  │96年7月4日  │96年7月4日上午9時許 ，│
│    │        │            │郭永龍打電話向吳聖和購│
│    │        │            │買7000元海洛因，由潘嘉│
│    │        │            │君攜帶海洛因至高雄縣茄│
│    │        │            │萣鄉○○路○段168 號郭│
│    │        │            │永龍住處附近交給郭永龍│
│    │        │            │，郭永龍並先將5000元價│
│    │        │            │金交給甲○○，當晚再支│
│    │        │            │付吳聖和2000元。      │
├──┼────┼──────┼───────────┤
│2   │陳榮貴（│96年10月8日 │陳榮貴以0000000000號行│
│    │綽號志仔│上午約11時許│動電話與0000000000號行│
│    │）      │            │動電話通話，由甲○○接│
│    │        │            │聽，並由甲○○在台南縣│
│    │        │            │保安村某超商前，販賣  │
│    │        │            │500元海洛因予陳榮貴。 │
├──┼────┼──────┼───────────┤
│3   │同上    │96年10月24日│陳榮貴以0000000000號行│
│    │        │下午約18時許│動電話與0000000000號行│
│    │        │            │動電話通話，由吳聖和接│
│    │        │            │聽，並由吳聖和撥打0987│
│    │        │            │-512846 電話通知甲○○│
│    │        │            │攜帶500 元安非他命至台│
│    │        │            │南市○○路與健康路口小│
│    │        │            │北百貨門口，販賣予陳榮│
│    │        │            │貴。                  │
├──┼────┼──────┼───────────┤
│4   │同上    │96年10月15日│陳榮貴以0000000000號行│
│    │        │晚上約20時10│動電話與0000000000號行│
│    │        │分許        │動電話通話，由甲○○接│
│    │        │            │聽，並由甲○○在台南縣│
│    │        │            │仁德鄉嘉南藥專附近萊爾│
│    │        │            │富超商前，販賣500 元安│
│    │        │            │非他命予陳榮貴。      │
├──┼────┼──────┼───────────┤
│5   │邱文瓏  │96年10月19日│邱文瓏以0000000000號行│
│    │        │上午約11時許│動電話與0000000000號行│
│    │        │            │動電話通話，由甲○○接│
│    │        │            │聽，並由甲○○在高雄縣│
│    │        │            │茄萣鄉東方工專附近，販│
│    │        │            │賣1500元安非他命予邱文│
│    │        │            │瓏。                  │
└──┴────┴──────┴───────────┘


司法院資訊處製作；財團法人民間司法改革基金會備份。
